臺灣雲林地方法院刑事判決　　　　　　　 96年度訴字第524號
公　訴　人　臺灣雲林地方法院檢察署檢察官
被　　　告　甲○○
上列被告因偽造文書案件，經檢察官聲請簡易判決處刑（96年度
偵緝字第182 號），本院虎尾簡易庭認為不得以簡易判決處刑（
本院原案號：96年度虎簡字第320 號），改依通常程序審理，判
決如下：
    主  文
本件免訴。
    理  由
一、公訴意旨略以：被告甲○○於民國82年10月19日，未經前夫
    朱俊杰之同意，向址設雲林縣斗六市○○路109 號之臺灣中
    小企業銀行斗六分行（以下簡稱中小企銀斗六分行），在開
    戶資料卡及印鑑卡上虛偽簽立「朱俊杰」之署押，且於印鑑
    卡上蓋用「朱俊杰」之印文，進而持向中小企銀斗六分行申
    設帳號為000-00-000 000號活期儲蓄存款帳戶（下稱系爭帳
    戶）以為使用，致生損害於朱俊杰及中小企銀斗六分行對於
    金融帳戶管理之正確性。因認被告涉有刑法第210 條之偽造
    文書罪嫌。
二、按案件時效已完成者，應諭知免訴之判決，並得不經言詞辯
    論為之，刑事訴訟法第302 條第2 款、第307 條分別定有明
    文。又被告行為後，刑法第80條、第83條關於追訴權時效期
    間、停止之規定，業已於94年2 月2 日修正公布，並於95年
    7 月1 日施行。而現行刑法第2 條第1 項規定：「行為後法
    律有變更者，適用行為時之法律。但行為後之法律有利於行
    為人者，適用最有利於行為人之法律」，因追訴權時效期間
    之長、短，關係是否行為人受到刑事追訴或處罰，而追訴時
    效完成者，依刑事訴訟法第302 條第2 款規定應諭知免訴判
    決，而免訴判決為實體判決，因此關於追訴時效期間之修正
    ，應屬實體刑罰法律變更，而有刑法第2 條第1 項規定之適
    用（臺灣高等法院暨所屬法院因應新修正刑法施行座談會意
    見參照），合先敘明。查修正前刑法第80條規定：「追訴權
    ，因左列期間內不行使而消滅：一死刑、無期徒刑或10年以
    上有期徒刑者，20年。二3 年以上10年未滿有期徒刑者，10
    年。三1 年以上3 年未滿有期徒刑者，5 年。四1 年未滿有
    期徒刑罪者，3 年。五拘役或罰金者，1 年。前項期間自犯
    罪成立之日起算。但犯罪行為有連續或繼續之狀態者，自行
    為終了之日起算」；修正前刑法第83條規定：「追訴權之時
    效，如依法律之規定，偵查、起訴或審判之程序，不能開始
    或繼續時，停止其進行。前項時效停止，自停止原因消滅之
    日起，與停止前已經過之期間，一併計算。停止原因繼續存
    在之期間，如達於第80條第1 項各款所定期間4 分之1 者，
    其停止原因視為消滅」。而修正後刑法第80條規定：「追訴
    權，因下列期間內未起訴而消滅：一犯最重本刑為死刑、無
    期徒刑或10年以上有期徒刑之罪者，30年。二犯最重本刑為
    3 年以上10年未滿有期徒刑之罪者，20年。三犯最重本刑為
    1 年以上3 年未滿有期徒刑之罪者，10年。四犯最重本刑為
    1 年未滿有期徒刑、拘役或罰金之罪者，5 年。前項期間自
    犯罪成立之日起算。但犯罪行為有繼續之狀態者，自行為終
    了之日起算」；修正後刑法第83條規定：「追訴權之時效，
    因起訴而停止進行。依法應停止偵查或因犯罪行為人逃匿而
    通緝者，亦同。前項時效之停止進行，有下列情形之一者，
    其停止原因視為消滅：一諭知公訴不受理判決確定，或因程
    序上理由終結自訴確定者。二審判程序依法律之規定或因被
    告逃匿而通緝，不能開始或繼續，而其期間已達第80條第1
    項各款所定期間4 分之1 者。三依第1 項後段規定停止偵查
    或通緝，而其期間已達第80條第1 項各款所定期間4 分之1
    者。前2 項之時效，自停止原因消滅之日起，與停止前已經
    過之期間，一併計算」。本件被告涉犯刑法第210 條偽造文
    書罪，其法定本刑為5 年以下有期徒刑，其追訴權時效期間
    依修正前刑法第80條第1 項第2 款規定為10年，再依修正前
    刑法第83條規定加計因通緝無法開啟審判之停止進行期間（
    10年追訴權時效期間4 分之1 即2 年6 月），修法前之追訴
    權時效加計停止期間即為12年6 月；而依修正後刑法第80
    條第1 項第2 款規定，其追訴權時效為20年，加計停止進行
    之期間（20年追訴權時效期間4 分之1 即5 年），則修法後
    之追訴權時效加計4 分之1 停止期間為25年，經比較新舊法
    之結果，自以修正前刑法上開規定，對於被告有利，依刑法
    第2 條第1 項規定，本件自應適用被告行為時之上開修正前
    刑法規定。
三、經查，本件被告甲○○被訴涉犯刑法第210 條文書罪，依起
    訴事實其行為終了日為82年10月19日，則以82年10月19日為
    計算基準，其追訴權時效期間，依修正前刑法第80條第1 項
    第2 款規定為10年，已如前述，經公訴人於91年7 月5 日開
    始實施偵查，迄於92年5 月2 日，發布併案通緝日止之期間
    共10月29日（此期間不生時效進行之問題），加計因被告通
    緝，致本案偵查程序不能開始，而停止追訴權時效進行持續
    所達上開追訴權時間之4 分之1 期間（即2 年6 月），被告
    所犯前開偽造文書犯行之追訴權時效應至96年3 月20日完成
    ，其所犯上開偽造文書罪嫌之追訴權自已因時效完成而消滅
    ，揆諸前揭說明，本件爰不經言詞辯論，逕為免訴之諭知。
四、依刑事訴訟法第302 條第2 款、第307 條，判決如主文。
中　　華　　民　　國　　96　　年　　7 　　月  　31　　日
            刑事第六庭    審判長法  官  吳基華
                                法  官  蔡世芳
                                法  官  林俊良
以上正本證明與原本無異。
如不服本判決，應於判決收受後10日內，向本院提出上訴狀（須
附繕本）。
                                書記官  李雅怡
中　　華　　民　　國　　96　　年　　7 　　月　　31　　日
